# **Bernardo Paulsen**

Economista | Cientista de Dados

Mestre e graduado em economia pela UFRGS, ao longo da minha carreira desenvolvi uma grande paixão por finanças quantitativas e ciência de dados, tanto na universidade - onde atuei como Pesquisador em Finanças Quantitativas - quanto no mercado de trabalho - onde já atuei como Analista Macroeconômico, Agente Autônomo de Investimentos, Cientista de Dados em Finanças Quantitativas e Cientista de Dados Freelancer. Pessoalmente, possuo o blog 'Dados: Apenas o Começo' e publico bibliotecas de código aberto.

Estudo majoritariamente por livros, e realizei alguns cursos sobre assuntos relacionados ao desenvolvimento de software em plataformas online. Pela Udemy, completei os cursos: Learn Complete Python, Python in Containers, The Ultimate MySQL Bootcamp e Git Compete. Pela Coursera, completei os cursos: Machine Learning Foundations e Command Line in Linux.

Abaixo apresento minhas experiências em linha do tempo. Mais informações sobre cada experiência estão expostas na próxima página

Graduação | Ciências Econômicas **UFRGS** 

Porto Alegre, RS - Brasil

+55 (51) 9 8144-1383

paulsen.bernardo@gmail.com

www.linkedin.com/in/bernardopaulsen-275432110/

github.com/bernardopaulsen

bernardopaulsen.github.io

Trabalho com a linguagem de programação **Python**. Tenho experiência com bancos de dados **SQL** e **NoSQL**, com o sistema de controle de versão **git** e as plataformas de hospedagem que o utilizam, e com o uso de **Docker** para o desenvolvimento e *deployment* de aplicativos.

Ao desenvolver *software* de ciência de dados, levo em consideração o processo de **engenharia de** *software*, implemento utilizando princípios de **código limpo**, produzo sempre uma **documentação** formal do *software*, e utilizo técnicas de **integração** e *deployment* contínuos.

Para realizar análises, utilizo técnicas de engenharia de dados, exploração e visualização de dados, estatística, econometria de séries temporais e aprendizado de máquina. Em finanças, tenho experiência com precificação de ativos, finanças computacionais e microestrutura de mercado.

Realizo a maior parte das pesquisas em finanças quantitativas utilizando técnicas de **econometria financeira**. Para realizar as análises, uso de forma intensa as bibliotecas Python relacionadas à ciência de dados, como **numpy**, **scipy**, **pandas**, **statsmodels**, **scikit-learn**, **matplotlib** e **seaborn**. Nos trabalhos de *web-scraping*, utilizei **scrapy**, **selenium** e **beautifulsoup**.

2017 2018 2019 2020 2021 2022 2023

## Mestrado Profissional | Economia

Educação

**UFRGS Pesquisa**Pesquisador em Finanças Quantitativas

e-CompFin

Experiência Profissional

Analista Macroeconômico

**Equilíbrio AES** 

Agente Autônomo de Investimentos

**Argentum Investimentos** 

Cientista de Dados em Finanças Quantitativas

**MBOCHIP** 

Cientista de Dados Freelancer

Autônomo

**Projetos Pessoais** 

Desenvovedor de Código Aberto

Autônomo

Criador de Conteúdo em Finanças Quantitativas

**Autônomo** 

## Projetos Pessoais

#### Criador de Conteúdo em Finanças Quantitativas | 2023 - presente

Criador de conteúdo para o blog pessoal **'Dados: Apenas o Começo'**, onde publico artigos sobre diversos temas dentro do campo de finanças quantitativas, de tutoriais que abordam tarefas úteis para a prática de finanças quantitativas à discussões sobre as técnicas da ciência de dados. | Tecnologias: Python, Docker. Conceitos: Ciência de Dados, Desenvolvimento, Documentação.

#### Desenvolvedor de Código Aberto | 2022 - presente

Desenvolvedor do projeto **log\_decor**, uma biblioteca Python que fornece decoradores de classe e de métodos que adicionam a funcionalidade de *logging* a objetos. A bibioteca está publicada no PyPI, com código disponível no GitHub e documentação no GitHub Pages. Desevolvedor também do projeto **banco\_central\_ts**, que fornece uma função para a coleta de dados da API do Banco Central do Brasil. | Tecnologias: Git, Python. Conceitos: Desenvolvimento de Bibliotecas, Testes Unitários, CI/CD, Código Limpo.

### Experiência Profissional

#### Cientista de Dados Freelancer | Autônomo, Dez 2022 - atualmente

Desenvolvedor de diversas soluções de ciências de dados para projetos diversos, como: contrução de portfólios de ativos financeiros, engenharia de dados meteorológicos, e análise de dados de áudio. | Tecnologias: Python, Docker, Econometria, Aprendizado de Máquina. Conceitos: Engenharia/Exploração/Análise/Ciência de Dados.

#### Cientista de Dados em Finanças Quantitaivas | MBOCHIP, Jun 2021 - Nov 2022

Responsável pelo desenvolvimento de aplicativos em Python de análise de performance de estratégias de negociação de ativos financeiros na bolsa de valores brasileira. O aplicativo consistia das seguintes partes: análise estatística de ativos financeiros; aplicativo de realização automatizada de estratégias; backtesting para estratégias; análise estatística de performance de estratégias. Participei de todas as etapas do desenvolvimento dos aplicativos, da análise de requisitos e negociação com stakeholders à manutenção, passando pela definição de arquitetura, implementação e testes. | Tecnologias: Python, Docker, PostgreSQL, MongoDB, ElasticSearch, Git e GitLab, Computação em Nuvem (AWS). Conceitos: Big Data, Negociação de Alta Frequência, Microestrutura de Mercado, Execução Ótima, Backtesting, Computação em Nuvem, CI/CD, Engenharia de Software.

#### Agente Autônomo de Investimentos | Argentum Investimentos, Set 2018 - Out 2019

Assessoria de Investimentos em escritório credenciado da XP Investimentos. Dentre as tarefas realizadas estavam prospecção de clientes, criação de **carteiras de investimentos** personalizadas, acompanhamento de performance de carteiras de investimento, análise das demandas dos clientes, e monitoramento das oportunidades de investimento disponíveis no mercado. | Conceitos: Mercado Financeiro, Sistema Financeiro Nacional, Assessoria.

#### Analista Macroeconômico | Equilíbrio AES, Jan 2017 - Dec 2017

Gerente do Projeto 'Relatório de Conjuntura', relatório trimestral onde as principais variáveis macroeconômicas do Brasil eram analisadas. O relatório continha exposição do estado da economia, interpretação da dinâmica macroeconômica e previsão das variáveis macroeconômicas. Métodos de modelagem estatística e macroeconômica eram utilizados para a interpretação e previsão das variáveis analisadas. O principal trabalho realizado durante o período foi a automatização do processo de coleta, análise e previsão de dados por meio da criação de aplicativo de ciência de dados. | Tecnologias: Python. Conceitos: Econometria, Ciência de Dados.

## Pesquisa

#### Pesquisador em Finanças Quantiativas | e-CompFin, 2018 - 2022

Contribuí, através do núcleo de pesquisa da UFRGS e-CompFin, para a linha de pesquisa em finanças computacionais Quant-FAME com o trabalho de conclusão de curso da **Graduação em Ciências Econômicas (2014 - 2019)** e com a dissertação do **Mestrado Profissional em Economia (2020 - 2022)**. Utilizei métodos de modelagem econométrica e finanças quantitativas com o objetivo de responder perguntas de pesquisa por meio do **teste empírico de hipóteses**. Na graduação estudei a relação entre informações políticas e o cupom cambial no Brasil, coletando dados com a utilização de **web-scraping** e de APIs de dados públicos, e analisando os dados com **econometria**, a partir do desenvolvimento de um aplicativo na linguagem **Python** que automatizou todo o processo de coleta, transformação, processamento e visualização dos dados. Já no mestrado, seguindo a linha de pesquisa, analise a relação entre informações políticas e a estrutura a termo da taxa de juros no Brasil. A estratégia empírica da pesquisa foi, novamente, implementada em Python, e utilizou técnicas de *web-scraping* e econometria. I Tecnologias: Python, SQL. Conceitos: Ciência Empírica, Econometria, Precificação de Ativos, *Web-Scraping*.

#### Links de páginas citadas:

Dados: Apenas o Começo -> https://bernardopaulsen.github.io/modules/projetos/blog.html
PyPI: log\_decor -> https://pypi.org/project/log-decor/
GitHub: banco\_central\_ts -> https://github.com/bernardopaulsen/banco\_central\_ts
Núcleo de pesquisa e-CompFin -> https://www.ufrgs.br/ecompfin/
Grupo de pesquisa Quant-FAME -> http://dgp.cnpq.br/dgp/espelhogrupo/37785

Para mais informaçes visite

bernardopaulsen.github.io